【裁判字號】    99,交聲,11
【裁判日期】    990118
【裁判案由】    違反道路交通管理處罰條例聲明異議
【裁判全文】
臺灣士林地方法院交通事件裁定          99年度交聲字第11號
原處分機關  交通部公路總局臺北區監理所基隆監理站
異  議  人
即受處分人  甲○○
上列異議人即受處分人因違反道路交通管理處罰條例案件，對於
交通部公路總局臺北區監理所基隆監理站於民國98年12月3 日所
為之處分（原處分案號：基監字第裁42-RB00000000 號）聲明異
議，本院裁定如下：
    主  文
原處分關於吊扣駕駛執照拾貳個月部分撤銷。
甲○○自用一般小客車駕駛人，駕駛自用一般小客車，經測定酒
精濃度超過規定標準，吊扣自用一般小客車駕駛執照拾貳個月。
    理  由
一、按汽車駕駛人飲用酒類或其他類似物後其吐氣所含酒精濃度
    超過每公升0.25毫克或血液中酒精濃度超過百分之0.05以上
    者，不得駕車，道路交通安全規則第114 條第2 款定有明文
    。又汽車駕駛人，駕駛汽車經測試檢定有酒精濃度超過規定
    標準者，處新臺幣（下同）1 萬5 千元以上6 萬元以下罰鍰
    ，並當場移置保管其車輛及吊扣其駕駛執照1 年，道路交通
    管理處罰條例第35條第1 項第1 款亦有明文。又汽車駕駛人
    有本條例第35條第1 項之情形者，應接受道路交通安全講習
    ，同條例第24條第1 項第2 款定有明文。
二、原處分意旨略以：異議人即受處分人甲○○（下稱異議人）
    駕駛車號為6370-VN 號自用一般小客貨車，於民國98年12月
    2 日19時45分許，行經基隆市○○路與愛一路口時，經警攔
    停舉發「汽車駕駛人酒精濃度超過規定標準（酒測值為0.53
    毫克/ 公升）之違規，依道路交通管理處罰條例第35條第1
    項第1 款規定，處異議人罰鍰新臺幣3 萬4 千5 百元，並吊
    扣駕駛執照12月及依同條例第24條第1 項第2 款（裁決書漏
    引第1 項第2 款）之規定施以道路交通安全講習等語。
三、異議意旨略以：異議人於案發時係駕駛自用小客車，並非駕
    駛職業大貨車違規，應就自用小客車之駕駛執照為吊扣，且
    異議人之主要經濟來源為駕駛職業大貨車，若將其吊扣將無
    法維持生活，爰聲明撤銷原處分云云。
四、經查：
  (一)異議人對前揭時、地，酒後駕駛系爭車輛之違規事實坦承不
    諱，並有舉發違反道路交通管理事件通知單及呼氣中酒精濃
    度測試紙各1 紙附卷可憑，是異議人確有上揭酒後駕駛車輛
    之違規行為，堪以認定。
  (二)至道路交通管理處罰條例第68條已於94年12月14日修正，查
    其修正過程立法機關以原條文「汽車駕駛人，因違反本條例
    及道路交通安全規則之規定，受吊扣或吊銷駕駛執照處分時
    ，受吊扣或吊銷其持有各級車類之駕駛執照」之規定，將違
    法或違規駕駛人所持有各級車類之駕駛執照一併吊扣或吊銷
    ，失之過酷，對於人民工作與生活影響過鉅，有違比例原則
    ，故乃將其中「受吊扣處分者，吊扣其持有各級車類之駕駛
    執照」部分之規定刪除。是駕駛人違反道路交通管理處罰條
    例第35條第1 項第1 款之規定而受吊扣駕駛執照處分時，依
    修正後同法第68條之規定，並參照其修正意旨，應僅得吊扣
    違規或違法當時駕駛車類之駕駛執照（臺灣高等法院暨所屬
    法院97年法律座談會刑事類提案第40號可資參照）。從而，
    於上開修正公布之規定施行後，對汽車駕駛人依法應為吊扣
    駕駛執照之處分，亦僅能吊扣其違法或違規當時所駕駛車輛
    類別之駕駛執照，不應再吊扣其持有與駕駛違規車輛類別無
    關之其他各級車類之駕駛執照，以貫徹立法者對於「吊扣」
    、「吊銷」駕駛執照，依其輕重有別異其處理方式之修法意
    旨，此不因容許汽車駕駛人因持有同類高等級之駕駛執照而
    得駕駛同類低等級或不同類車輛（即道路交通安全規則第61
    條同類駕駛執照之一人一照原則）而有不同。蓋因此容許得
    跨類、跨級駕駛之規定，乃係衡量駕駛人持有某類級駕駛執
    照所應具備之駕駛能力，兼顧主管機關管理上之便利而設，
    此關乎駕駛人是否另有無照駕駛之違規行為，而與修正後道
    路交通管理處罰條例第68條反面規定不得吊扣各級類駕駛執
    照無關，於法規之位階上亦有明顯高下之別，更不得據此侵
    害人民持有某級類駕駛執照所被容許之各種用路權利之基本
    權。
  (三)原處分雖另裁決吊扣異議人駕駛執照12個月，惟並未載明所
    吊扣駕駛之執照之種類。惟異議人先後考取「普通自用小客
    車」及「職業大貨車」駕駛執照，並於95年10月24日領有「
    職業大貨車」駕駛執照等情，有異議人之汽車駕照基本資料
    1 紙附卷可參。而異議人於本件違規行為時，係持有「職業
    大貨車」駕駛執照，駕駛「自用一般小客車」，可認原處分
    裁決吊扣異議人駕駛執照12個月，乃係就異議人持用之「職
    業大貨車」之駕駛執照裁決吊扣12個月，合先敘明。
  (四)然行政機關所採取之處罰手段，必須與違反業務之行為間有
    合理關聯存在，亦即不得違反「不當聯結禁止原則」，否則
    其處罰即構成違法。又依94年12月14日修正後道路交通管理
    處罰條例第68條所規定之「汽車駕駛人，因違反本條例及道
    路交通安全規則之規定，受吊銷駕駛執照處分時，吊銷其持
    有各級車類之駕駛執照」內容，已刪除「吊扣」之規定，其
    修正理由乃因舊法將違規駕駛人所持有各級車類之駕駛執照
    一併吊扣，失之過苛，影響人民工作及生活甚鉅，故依修正
    後規定，受「吊扣」駕駛執照處分時，不再「吊扣」其持有
    各級車類之駕駛執照，基此，道路交通管理處罰條例第35條
    第1 項第1 款所規定之「吊扣駕駛執照」，當係指「吊扣駕
    駛人酒後違規駕駛時，駕駛該違規車輛所憑之駕駛執照」而
    言。而異議人為前述違規行為時，係駕駛自用小客車，此參
    舉發違反道路交通管理事件通知單上「車輛種類」欄之記載
    即明，依上揭說明，其應受「吊扣駕駛執照」之處分為限制
    其駕駛「自用小客車」，即吊扣其「自用小客車」駕駛執照
    ，然原處分機關未審酌及此而逕為吊扣異議人之「職業大貨
    車」駕駛執照，即有不當聯結而難謂適法，從而異議人就吊
    扣職業大貨車駕照12月之部份為異議，尚屬有由。
五、綜上所述，原處分機關逕為吊扣職業大貨車車駕駛執照12個
    月部分之處分，難認允當，本件聲明異議為有理由，應由本
    院將原處分關於吊扣自用小客車駕駛執照12個月部分撤銷，
    並就該撤銷部分改諭知如主文第2 項所示之處分。至原處分
    機關另裁處異議人罰鍰3 萬4 千5 百元及施以道安講習等部
    分，於法均無不合，併此敘明。
六、依道路交通案件處理辦法第20條規定，裁定如主文。
中    華    民    國    99    年    1     月    18    日
                        交通法庭法  官  莊明達
以上正本證明與原本無異。
如不服本裁定應於送達後5 日內向本院提出抗告狀。
                                書記官  劉欣怡
中    華    民    國    99    年    1     月    18    日


司法院資訊處製作；財團法人民間司法改革基金會備份。
